臺灣桃園地方法院民事裁定　　　　　　　　96年度破字第32號
聲　請　人　甲○○
上列聲請人聲請破產宣告事件，本院裁定如下：
    主      文
聲請駁回。
程序費用由聲請人負擔。
    理      由
一、按破產，對債務人不能清償債務者宣告之；破產宣告時屬於
    破產人之一切財產，及將來行使之財產請求權，與破產宣告
    後，破產終結前，破產人所取得之財產，為破產財團；財團
    費用及財團債務，應先於破產債權，隨時由破產財團清償之
    ；破產宣告後，如破產財團之財產不敷清償財團費用及財團
    債務時，法院因破產管理人之聲請，應以裁定宣告破產終止
    ；破產法第57條、第82條第1 項、第97條、第148 條分別定
    有明文。又按所謂財團費用，包括：(一)因破產財團之管理、
    變價及分配所生之費用。(二)破產債權人共同利益所需審判上
    之費用。(三)破產管理人之報酬。(四)破產人及其家屬之必要生
    活費及喪葬費。而所謂財團債務，則包括：(一)破產管理人關
    於破產財團所為行為而生之債務。(二)破產人管理人為破產財
    團請求履行雙務契約所生之債務，或因破產宣告後應履行雙
    務契約而生之債務。(三)為破產財團無因管理所生之債務。(四)
    因破產財團不當得利所生之債務，同法第95條、第96條亦定
    有明文。依上引法文所示，足認破產程序乃於債務人不能清
    償其債務時，為使多數債權人獲得平等滿足，並兼顧債務人
    之利益，而就債務人之總財產，由法院參與之一般強制執行
    程序。是法院就破產之聲請，依職權為必要之調查，倘債務
    人確係毫無財產，則破產財團不能構成，或債務人之財產不
    敷清償破產財團費用及財團債務，無從依破產程序清理其債
    務時，並無宣告破產之實益，得裁定駁回聲請（司法院25年
    院字第1505號解釋、最高法院86年度台抗字第479 號裁定意
    旨參照）。同理，如構成破產財團之債務人財產，明顯不足
    清償破產財團費用及財團債務時，依破產法第148 條規定，
    法院於宣告破產後，隨即須同時宣告破產程序終止，此無異
    徒增破產程序並浪費相關費用，並無益於債務人及其債權人
    ，是參照上開解釋及裁判意旨，於認為債務人有此情形時，
    自應認其聲請宣告破產為無實益，應依破產法第63條規定，
    以裁定駁回其破產宣告之聲請。
二、本件聲請意旨略以：聲請人因子女相繼出生經濟壓力越來越
    沈重，乃與夫投下全數積蓄及向銀行借貸資金，與友人合夥
    經營電路板檢修站之生意，初時生意尚好，嗣因台灣產業紛
    紛移至大陸，加上國內經濟嚴重衰退，聲請人經營之公司也
    受影響，合作廠商之支票又跳票，合夥之友人無故不上班，
    致公司營運每況愈下，不得不宣告倒閉。聲請人為還清前債
    ，找了一份工作，亦因公司裁員而遭解僱，因景氣低迷遍尋
    正職工作不著，僅得將貸款購買之汽車轉讓出去及從事家庭
    代工，但收入時有時無，根本無法應付每月龐大的利息，聲
    請人實已無力負荷，迫使聲請人不得不再向銀行借款應急，
    造成以債養債，聲請人曾與債權人進行協商，但債權人要求
    每月光是利息就要3 萬元，聲請人即使不吃不喝，亦負擔不
    起，不得己停止支付。查聲請人現今之總負債為新台幣（以
    下同）2,204,199 元，超過總資產甚多，實有必要依破產法
    之相關規定宣告破產，以保護聲請人及債權人雙方之利益，
    聲請人將永無難再有翻身及生存之餘地等語。
三、經查：聲請人於其聲請狀內自稱其現有財產部分自稱有現金
    172,000 元一事，惟並未提出任何證據釋明。為此，本院乃
    分別於96年6 月20日、同年12月19日傳訊聲請人，請其提出
    財產之證明，以調查其此部分主張是否屬實。然聲請人於上
    開期日均未到庭，另本院依職權調查聲請人之財產資料，亦
    查無本人名下有任何財產，此有聲請人之稅務電子閘門財產
    所得調件明細表1 份在卷可稽，是實本院無法就其有無宣告
    破產之必要及聲請人財產有無構成破產財團之可能為審認。
    準此，揆諸上開說明，本件破產之聲請為不合法，應駁回其
    聲請。
四、依破產法第5 條、民事訴訟法第95條、第78條，裁定如主文
    。
中　　華　　民　　國　　96　　年　　12　　月　　20　　日
                        民事第二庭法  官  潘進順
以上正本係照原本作成。
如對本裁定抗告須於裁定送達後十日內向本院提出抗告狀，並應
繳納抗告裁判費新壹幣壹仟元。
中　　華　　民　　國　　96　　年　　12　　月　　22　　日
                                   書記官　黃進傑
